【裁判字號】    99,台非,113
【裁判日期】    990422
【裁判案由】    違反毒品危害防制條例
【裁判全文】
最高法院刑事判決              九十九年度台非字第一一三號
上  訴  人  最高法院檢察署檢察總長
被      告  甲○○
上列上訴人因被告違反毒品危害防制條例案件，對於台灣台中地
方法院中華民國九十九年一月七日第一審確定判決（九十八年度
訴字第四一二０號，起訴案號：台灣台中地方法院檢察署九十八
年度毒偵字第三九０七號），認為部分違背法令，提起非常上訴
，本院判決如下：
    主  文
原判決關於諭知累犯部分撤銷。
甲○○所犯施用第一級毒品罪，處有期徒刑參月，如易科罰金，
以新台幣壹仟元折算壹日。
    理  由
非常上訴理由稱：「按受有期徒刑之執行完畢，或受無期徒刑或
受有期徒刑一部之執行而赦免後，五年以內再犯有期徒刑以上之
罪者，始為累犯，刑法第四十七條定有明文。又依法應於審判期
日調查之證據，未予調查，致適用法令違誤，而顯然於判決有影
響者，該項確定判決即屬違背法令，得提起非常上訴，亦經司法
院大法官會議釋字第一八一號解釋在案。是事實審法院對於被告
有無累犯之事實，應否適用刑法第四十七條累犯之規定加重其刑
，即屬法院認定事實與適用法律之基礎事項，客觀上有調查之必
要，應依職權加以調查，倘被告並非累犯，而事實審並未詳加調
查，致判決時依累犯之規定論處，即屬刑事訴訟法第三百七十九
條第十款所規定，依法應於審判期日調查之證據而未予調查，其
判決當然違背法令。經查，本件被告曾因施用毒品案件，經台灣
台中地方法院於民國九十二年四月二十四日，以九十二年度訴字
第五六三號判處有期徒刑七月確定，並於九十三年八月四日執行
完畢，有刑案資料查註紀錄表可參。其後被告復於九十八年九月
七日某時，在其位於台中縣清水鎮○○路七十三之十七號之居處
內，以注射針筒加水注射之方式，施用第一級毒品海洛因一次，
犯罪時間係在前開有期徒刑執行完畢五年以後，依上開說明，被
告應不構成累犯，原判決依累犯予以論科，即有調查未盡致判決
適用法則不當之違法。案經確定，且於被告不利，爰依刑事訴訟
法第四百四十一條、第四百四十三條提起非常上訴，以資糾正。
」等語。
本院按判決不適用法則或適用不當者，為違背法令。又受有期徒
刑之執行完畢，或受無期徒刑或受有期徒刑一部之執行而赦免後
，五年以內再犯有期徒刑以上之罪者，始為累犯，刑事訴訟法第
三百七十八條及刑法第四十七條第一項分別定有明文。又依法應
於審判期日調查之證據，未予調查，致適用法令違誤，而顯然於
判決有影響者，該項確定判決即屬違背法令，得提起非常上訴，
亦經司法院釋字第一八一號解釋在案。本件被告甲○○前因施用
毒品案件，經台灣台中地方法院於九十二年四月二十四日，以九
十二年度訴字第五六三號判處有期徒刑七月確定，並於九十三年
八月四日執行完畢，有刑案資料查註紀錄表可憑。被告復於九十
八年九月七日某時，在其台中縣清水鎮○○路七十三之十七號居
處，以注射針筒加水注射方式，施用海洛因一次，其犯罪時間在
上開有期徒刑執行完畢五年以後，依上說明，被告應不構成累犯
。乃原判決不察，仍依刑法第四十七條第一項規定，就本件施用
第一級毒品罪論以累犯，加重其刑，自屬依法應於審判期日調查
之證據未予調查，致適用法則不當，而顯然於判決有所影響，該
判決當然違背法令。案經確定，且不利於被告，非常上訴意旨執
以指摘，洵有理由。應由本院將原判決關於諭知累犯部分撤銷，
另行判決如主文第二項所示，以資救濟。
據上論結，應依刑事訴訟法第四百四十七條第一項第一款，毒品
危害防制條例第十條第一項，刑法第十一條、第四十一條第一項
前段，刑法施行法第一條之一第一項、第二項，判決如主文。
中    華    民    國  九十九  年    四    月  二十二  日
                      最高法院刑事第八庭
                          審判長法官  洪  文  章
                                法官  王  居  財
                                法官  郭  毓  洲
                                法官  黃  梅  月
                                法官  邱  同  印
本件正本證明與原本無異
                                      書  記  官
中    華    民    國  九十九  年    四    月  二十三  日
                                                      Ｅ
附錄論罪科刑法條
毒品危害防制條例第十條第一項
施用第一級毒品者，處六月以上五年以下有期徒刑。

司法院資訊處製作；財團法人民間司法改革基金會備份。
